【裁判字號】    98,訴,1053
【裁判日期】    980731
【裁判案由】    清償債務
【裁判全文】
臺灣高雄地方法院民事判決              98年度訴字第1053號
原      告  丙○○
被      告  乙○○
上列當事人間清償債務事件，本院於民國98年7 月22日言詞辯論
終結，判決如下：
  主  文
被告應給付原告新臺幣陸拾肆萬參仟元，及自民國九十八年三月
三日起至清償日止，按年息百分之五計算之利息。
訴訟費用由被告負擔。
本判決於原告以新臺幣貳拾壹萬元為被告供擔保後，得假執行。
  事實及理由
一、原告主張：兩造互為會首、會腳關係，於民國90年8 月25日
    書立切結書（下稱系爭切結書），同意自同年9 月1 日起終
    止兩造間全部互助會契約，死會、活會會款互抵後，被告尚
    積欠原告新台幣（下同）1,843,000 元，由被告分9 期給付
    與原告。詎被告僅給付原告120 萬元，尚餘643,000 元未清
    償（下稱系爭債權），原告屢向被告催討，被告均置之不理
    ，為此，爰依系爭切結書之法律關係提起本訴，並聲明：（
    一）被告應給付原告643,000 元，及自支付命令聲請狀送達
    翌日起至清償日止，按年息5%計算之利息。（二）願供擔保
    ，請准宣告假執行。
二、被告則以：原告前因擔保訴外人彭清貞對訴外人甲○○之互
    助會債務，而對甲○○負有債務，嗣因原告於91年間表示要
    將其對被告會款債權之28萬元約一半轉讓與甲○○抵償上開
    債務，並獲被告及甲○○之同意，遂由被告按月支付2 萬元
    與甲○○。另原告積欠訴外人彭清貞363,000 元，原告亦表
    示要將對被告會款債權轉讓與彭清貞抵償上開債務，故被告
    於91年8 月間給付363,000 元予彭清貞，是兩造間之債務業
    經協議抵償完畢，原告請求為無理由等語，資為抗辯。並聲
    明：原告之訴及假執行之聲請均駁回。
三、下列事實為兩造所不爭執，並有切結書、還款明細表各1 紙
    在卷可憑，堪信為真實：
（一）被告於90年8 月25日書立切結書與原告，同意自同年9 月
      1 日起與原告終止兩造間全部互助會契約，死會、活會會
      款互抵後，被告尚積欠原告1,843,000 元，由被告分9 期
      給付與原告。
（二）被告為履行上開切結書內容，已給付原告120 萬元。
四、原告主張兩造於90年8 月25日，簽立系爭切結書等事實，為
    被告所不爭執，並有系爭切結書1 紙（參本院卷第6 頁）在
    卷可證，堪信屬實。惟被告則以前揭情詞置辯，是本件兩造
    爭執點為：（一）原告有無將其對被告之系爭債權讓與甲○
    ○、彭清貞？如有，讓與之債權金額為若干？（二）被告對
    原告是否尚有債權存在？如有，金額為若干？
五、本院判斷如下：
    原告主張之事實，業據提出系爭切結書等為證，業如上述，
    而被告就系爭切結書之真正亦不爭執，雖以前詞置辯；惟按
    當事人主張有利於己之事實者，就其事實有舉證之責任，為
    民事訴訟法第277 條前段所明定。而除被告已自認原告所主
    張權利發生之原因事實外，應由原告就該法律關係發生所須
    具備之特別要件先為舉證，若其未能先為舉證證明，仍應駁
    回原告之請求，此亦有最高法院17年上字第917 號、43年台
    上字第377 號及48年台上字第887 號判例意旨可供參酌。本
    件被告辯稱就尚積欠原告643,000 元部分之系爭債權，原告
    已將此部分債權讓與甲○○、彭清貞，被告並已清償予甲○
    ○、彭清貞等情，為原告所否認，此屬有利於被告之事實，
    被告就該有利於己之事實負有舉證之責任。惟查被告就此無
    法舉出實證以實其說，被告亦自承原告債權讓與甲○○、彭
    清貞並無書面契約，被告清償金錢予甲○○、彭清貞，甲○
    ○、彭清貞均未曾簽收收據予被告（參本院卷第50、58頁）
    ，從而，原告就被告積欠之系爭債權是否確有債權讓與行為
    ，尚無從予以認定。況證人甲○○於本院審理時結證稱：伊
    與原告間並無金錢債權、債務關係，是彭清貞跟伊的會跟2
    會，1 會1 萬元，共30幾個會員，彭清貞剛開始時標走1 會
    ，後來彭清貞第2 次又要再標會，但伊跟彭清貞不熟、不放
    心，所以被告邀彭清貞、原告與伊一起見面討論此事，原告
    當時有口頭答應說如果彭清貞日後會錢繳納出問題，原告要
    保證，所以伊就同意讓彭清貞標第2 會，後來彭清貞積欠伊
    會款，被告知道後主動跟伊說，被告有欠原告錢，被告要拿
    欠原告的錢來還給伊，來跟彭清貞積欠的會錢相抵。但是除
    上開所述4 人一起聚會見面後，伊即未曾再見過原告。後來
    是被告主動說要拿欠原告的錢還伊，伊不曾再見過原告，也
    沒有聽到原告親口同意此事等語明確（詳本院卷第58-60 頁
    ），益徵原告並無表示債權讓與一事；況被告就原告於何時
    、何地、以何方式將債權讓與甲○○、彭清貞，有無通知被
    告等情，均未能清楚說明並舉證以實其說，則甲○○、彭清
    貞是否確已取得原告對被告之系爭債權，顯無從認定。綜上
    ，被告就原告債權讓與甲○○、彭清貞此一有利於己之事實
    ，未盡舉證之責，則被告既無法為舉證，本院自無法為被告
    有利之認定。
六、綜上所述，原告之主張可採，被告抗辯諸情則乏依據，從而
    ，原告依據被告簽立之系爭切結書之法律關係，據以提起本
    訴，請求被告應給付643,000 元，及自支付命令聲請狀送達
    之翌日即98年3 月3 日起至清償日止，按年息5 ％計算之利
    息，洵屬正當，應予准許。
七、原告陳明願供擔保，聲請宣告假執行，核無不合，爰酌定相
    當擔保金額准許之。
八、本件事證已臻明確，兩造其他主張、抗辯、陳述並所提之證
    據，經審酌後，認均與本件之判決結果無影響，爰不一一論
    述，併予敘明。
九、結論：本件原告之訴為有理由，依民事訴訟法第78條、第39
    0 條第2 項，判決如主文。
中    華    民    國    98    年    7     月    31    日
                  民事鳳山分庭 法  官  林意芳
上為正本係照原本作成。
如不服本判決，應於送達後20日內，向本院提出上訴狀並表明上
訴理由，如於本判決宣示後送達前提起上訴者，應於判決送達後
10日內補提上訴理由書（須附繕本）。
中    華    民    國    98    年    8     月     4    日
                               書記官  陸艷娣


司法院資訊處製作；財團法人民間司法改革基金會備份。
